【裁判字號】    89,易緝,158
【裁判日期】    891107
【裁判案由】    違反動產擔保交易法
【裁判全文】
臺灣高雄地方法院刑事判決                        八十九年度易緝字第一五八號
    公  訴  人  臺灣高雄地方法院檢察署檢察官
    被      告  乙○○
右列被告因違反動產擔保交易法案件，經檢察官提起公訴（八十八年度偵字第二一九
九三號），本院判決如左：
    主  文
乙○○無罪。
    理  由
一、公訴意旨略以：被告乙○○於民國八十七年五月二十一日以保留所有權附條件買
    賣方式，向甲○○○所開設之富都機車行，購買車牌號碼ＸＲＮ—二０二號之重
    型機車一台，總價金為新台幣（下同）七萬四千四百元，雙方約定以每月二十一
    日為繳款日，分十二期給付，詎乙○○僅繳納八期之價款，尚欠二萬一千八百元
    ，即拒不繳納，且將該機車遷移轉賣不知名之第三人，因認被告涉犯動產擔保交
    易法第三十八條之罪嫌等情。
二、按犯罪事實應依證據證據認定之，無證據不得推定其犯罪事實，刑事訴訟法第一
    百五十四條定有明文。又事實之認定，應憑證據，如未能發現相當證據，或證據
    不足以證明，自不能以推測或擬制之方法，為裁判基礎（最高法院四十年台上字
    第八六號判例參照）；而告訴人之告訴，係以使被告受刑事訴追為目的，是其陳
    述是否與事實相符，仍應調查其他證據以資審認（最高法院五十二年台上字第一
    三００號判例參照）。次按動產擔保交易法第三十八條之罪，以動產擔保交易債
    務人，意圖不法之利益，將標的物遷移、出賣、出質、移轉、抵押或為其他處分
    ，致生損害於債權人者，始足當之。若動產擔保交意之債務人並未處分標的物，
    僅未依約繳付分期價金者，自不得論以該罪。
三、本件公訴人認被告涉有右開犯嫌，係以告訴代理人之指訴、動產擔保附條件買賣
    契約書、機器腳踏車行車執照各一紙及被告簽發之本票四紙為據。訊據被告堅決
    否認有何違反動產擔保交易法之犯行，辯稱：伊於八十七年十月間發生車禍致該
    車毀損送修，尚欠二萬餘元之修理費，所以該車仍留置於林森路與五福路之機車
    行尚未取回，並未將該車轉賣他人等語。
四、經查，系爭機車因積欠修理費而留置於林森路與五福路口機車行之事實，業據本
    院命告訴代理人丙○○前往查看後陳稱：「（問：車子是否尚在被告所稱之機車
    行內？）有，被告因車禍，機車行幫他把車子拖回去修理，尚積欠修理費二萬多
    元」無誤（見本院八十九年六月三十日訊問筆錄），是被告並無將該機車處分之
    行為甚明，縱被告未依約給付買賣價金，究屬被告與告訴人間之民事糾葛，尚與
    動產擔保交易法第三十八條之構成要件不合。此外，復查無其他積極證據足資證
    明被告有何公訴人所指之犯行，其犯罪即不能證明，揆諸首開規定及說明，自應
    為被告無罪之諭知。
三、移送併辦意旨略以：被告明知自己無給付之能力，竟於八十八年五月間駕駛一部
    自小客車至告訴人徐文欽經營之吉隆汽車百貨行裝設汽車音響、大哥大架、鎖掛
    鉤及室內燈等物，應付貨款三萬二千一百元，然被告於告訴人為其裝設上開設備
    後，即不知去向，因認被告涉犯刑法第三百三十九條第一項詐欺罪嫌，與本件起
    訴部分有連續犯之裁判上一罪關係而移送併案審判等情。惟查本件起訴部分既經
    本院為被告無罪之諭知，即與移送併辦部分無裁判上一罪關係，非起訴效力所及
    ，未經起訴，本院不得加以審判，此部分應退由檢察官另行依法偵查辦理，併此
    敘明。
據上論斷，應依刑事訴訟法第三百零一條第一項前段，判決如主文。
本案經檢察官吳傑人到庭執行職務。
中    華    民    國    八十九    年      十一      月        七        日
                                  臺灣高雄地方法院刑事第三庭
                                      法  官  葉  啟  洲
右正本證明與原本無異。
如不服本判決，應於判決送達後十日內，向本院提出上訴狀。
                                      書記官  盧  雅  婷
中    華    民    國    八十九    年      十一      月        八        日


司法院資訊處製作；財團法人民間司法改革基金會備份。
